臺灣臺南地方法院刑事裁定
111年度毒聲字第931號
聲  請  人  臺灣臺南地方檢察署檢察官
被      告  謝秉儒


上列被告因違反毒品危害防制條例案件，經檢察官聲請觀察、勒
戒（111年度聲觀字第773號、111年度毒偵字第2424號），本院
裁定如下：
    主  文
謝秉儒施用第二級毒品，令入勒戒處所觀察、勒戒，其期間不得
逾貳月。
    理  由
一、聲請意旨如附件聲請書所載。
二、按犯毒品危害防制條例第10條之罪者，檢察官應聲請法院裁
    定，令被告入勒戒處所觀察、勒戒，其期間不得逾2月，毒
    品危害防制條例第20條第1項定有明文。又依毒品檢驗學上
    之常規，尿液中含毒品成分反應所使用之檢驗方法，對於受
    檢驗者是否確有施用毒品行為之判斷，在檢驗學常規上恆有
    絕對之影響。其以酵素免疫分析或薄層定性分析等方式為初
    步篩檢者，因具有相當程度偽陽性之可能，如另以氣（液）
    相層析、質譜分析等較具公信力之儀器為交叉確認，因出現
    偽陽性反應之機率極低，核足據為對涉嫌人不利之認定，此
    為邇來我國實務所肯認，且為本院執行職務所知悉之事項。
    再者，依據西元2018年美國FDA網站公布尿液中於施用安非
    他命與甲基安非他命後可檢出之時限為2至3天，惟毒品可檢
    出之時間，與服用劑量、服用頻率、尿液採集時間點、個案
    體質與代謝情況等因素有關，因個案而異，有衛生福利部食
    品藥物管理署108年1月31日FDA管字第1089000957號函參照
    。
三、另按犯毒品危害防制條例第10條之罪者，檢察官應聲請法院
    裁定，令被告入勒戒處所觀察、勒戒，其期間不得逾2月，
    同條例第20條第1項定有明文。又被告縱為屢犯施用毒品罪
    之成癮慣犯，其間復曾因施用毒品罪，經起訴、判刑或執行
    ，只要本次再犯施用毒品罪距其最近1次觀察、勒戒或強制
    戒治執行完畢釋放後，已逾3年者，既仍有修正後毒品條例
    第20條第3項規定之適用，依舉重明輕之法理，倘僅經檢察
    官為「附命緩起訴」而非起訴、判刑，不論有無完成戒癮治
    療，其再犯更有適用同條例第20條第3項規定，施以「觀察
    、勒戒或強制戒治」之必要(最高法院110年度台上字第2096
    號刑事判決參照)。
四、經查：
㈠、被告謝秉儒於民國111年9月17日2時25分許為警採集之尿液，
    經臺南市政府衛生局先以免疫學分析法（EIA）為初步檢驗
    ，再以液相層析串聯質譜分析法（LC/MS/MS）確認檢驗，呈
    安非他命、甲基安非他命陽性反應等情，有該局111年10月2
    4日濫用藥物尿液檢驗報告結果（檢體名稱111I172）及臺南
    市政府警察局歸仁分局毒品案件尿液編號與姓名對照表（尿
    液編號111I172）各1份在卷可憑。依上述說明，本件檢驗結
    果可排除偽陽性反應產生之可能，另參以，被告上開尿液檢
    驗結果記載，被告尿液中檢出之安非他命濃度為1,779ng/mL
    、甲基安非他命濃度＞4,000ng/mL，顯逾濫用藥物尿液檢驗
    作業準則第18條規定之甲基安非他命陽性判定標準即「安非
    他命500ng/ml；甲基安非他命500ng/ml，且其代謝物安非他
    命之濃度在100ng/ml以上」，足認被告確有於上開採尿時回
    溯96小時內某時，在不詳地點，以不詳方式，施用甲基安非
    他命無訛。至被告辯稱：其確曾施用甲基安非他命，惟最後
    一次施用甲基安非他命係於111年9月10日23時，在家中以注
    射方式施用甲基安非他命云云，惟其辯稱與客觀卷證不符，
    不足採信。準此，被告於上述時間施用第二級毒品甲基安非
    他命之犯行，足以認定。
㈡、又被告前因施用毒品案件，經臺灣臺南地方檢察署檢察官以1
    09年度毒偵字第380號為附命戒癮治療之緩起訴處分確定，
    緩起訴期間自109年4月9日至111年4月8日，緩起訴期滿未經
    撤銷，而未曾因施用毒品案件經法院裁定觀察、勒戒等情，
    有上開緩起訴處分書及臺灣高等法院被告前案紀錄表在卷可
    稽，然揆諸上開說明，縱被告緩起訴期滿未經撤銷且已完成
    戒癮治療，仍難認得與觀察、勒戒或強制戒治「已執行完畢
    」之情形等同視之，自得裁定將被告送勒戒處所觀察、勒戒
    ，是以本案聲請於程序上尚無不合。　　
㈢、本案檢察官斟酌被告甫於111年4月8日緩起訴期滿後再為本案
    犯行，且被告於檢察事務官詢問是否願意轉介至戒癮單位戒
    癮治療時明確表示不需轉介等情後，選擇向本院聲請裁定觀
    察、勒戒，其裁量並無重大明顯瑕疵，應屬檢察官職權之適
    法行使，揆諸前揭說明，本案聲請於法有據，應予准許。
六、綜上所述，本件聲請為有理由，應予准許，依毒品危害防制
    條例第20條第1項、觀察勒戒處分執行條例第3條第1項，裁
    定如主文。
中　　華　　民　　國　　111 　年　　11　　月　　25　　日
　　　　　　　　　刑事第五庭    法　官　茆怡文
以上正本證明與原本無異。
如不服本裁定，應於收受送達後5日內向本院提出抗告狀。（應
附繕本）
　　　　　　　　　　　　　　　　書記官　薛雯庭
中　　華　　民　　國　　111 　年　　11　　月　　28　　日